臺灣新竹地方法院刑事判決
110年度金訴緝字第6號
公  訴  人  臺灣新竹地方檢察署檢察官
被      告  謝俊傑




上列被告因違反洗錢防制法等案件，經檢察官聲請以簡易判決處
刑（108年度偵緝字第761號、第762號），本院認不宜以簡易判
決處刑（108年度金簡字第60號），改依通常程序審理，被告於
本院準備程序進行中，就被訴事實為有罪之陳述，經合議庭裁定
由受命法官獨任進行簡式審判程序，判決如下：
    主  文
謝俊傑犯恐嚇取財未遂罪，處有期徒刑肆月，如易科罰金，以新
臺幣壹仟元折算壹日。又幫助犯洗錢防制法第十四條第一項之洗
錢罪，處有期徒刑參月，併科罰金新臺幣貳萬元，罰金如易服勞
役，以新臺幣壹仟元折算壹日。
    事  實
一、謝俊傑意圖為自己不法所有，基於恐嚇取財之犯意，於附表
    編號1所示之時間、地點，以附表編號1所示之犯罪方法，恐
    嚇如附表編號1所示之被害人。
二、又謝俊傑可預見如將存摺、提款卡及密碼等帳戶資料交付他
    人，即有幫助不法犯罪集團詐欺取財及掩飾、隱匿犯罪所得
    去向之可能，致使被害人及警方追查無門，竟仍基於幫助他
    人詐欺取財、掩飾詐欺犯罪所得去向之洗錢不確定故意，於
    民國107年6月底、7月初某日，在新竹市區某7-11便利超商
    ，將其所有之中國信託商業銀行新竹分行帳號000000000000
    號帳戶（下稱中信銀行帳戶）之存摺、提款卡及密碼，寄予
    真實姓名年籍不詳之詐欺集團成員使用。嗣該詐欺集團成員
    取得上開帳戶後，即共同意圖為自己不法之所有，基於詐欺
    取財、洗錢之犯意聯絡，為附表編號2所示之犯行。
三、案經鄭丞宏訴由新竹市警察局第一分局報請、羅玲英訴由新
    竹市警察局第三分局報請臺灣新竹地方檢察署檢察官偵查起
    訴。
    理  由
壹、程序部分：
    被告謝俊傑所犯本件之罪，係死刑、無期徒刑、最輕本刑為
    3 年以上有期徒刑以外之罪，亦非高等法院管轄之第一審案
    件，於本院準備程序進行中，被告先就被訴事實為有罪之陳
    述，經告知被告簡式審判程序之旨，並聽取公訴人及被告之
    意見後，本院合議庭裁定由受命法官進行簡式審判程序，是
    本件之證據調查，依刑事訴訟法第273條之2規定，不受同法
    第159條第1項、第161條之2、第161條之3、第163條之1及第
    164條至第170條規定之限制，合先敘明。
貳、實體部分：
一、認定犯罪事實所憑之證據及理由：
    被告謝俊傑所為如附表所示之恐嚇取財、幫助詐欺及幫助洗
    錢等犯行，業據被告於本院備程序及審理中均自白認罪（見
    本院110金訴緝6卷第45頁、第51頁），且有附表證據欄所示
    之證據在卷可資佐證，足認被告上開任意性之自白與事實相
    符。從而，本案事證明確，被告上開2犯行，洵堪認定，均
    應依法論科。
二、論罪科刑：
　㈠事實欄一部分：
　　1.查被告行為後，刑法第346條業於108年12月25日修正公布
      ，並於同年月27日施行，然該條文原本所定罰金數額，已
      依刑法施行法第1條之1第2項前段規定提高為30倍，本次
      修法將上開條文之罰金數額調整換算後予以明定，無涉實
      質規範內容變更，不生有利或不利被告之影響，尚無新舊
      法比較之問題，爰逕行適用修正後之規定。
　　2.核被告此部分所為，係犯刑法第346條第1項、第3項之恐
      嚇取財未遂罪。又被告利用不知情之林育愷及吳侑誠2人
      為上開犯行為間接正犯。
　㈡事實欄二部分：
　　1.按刑法第30條之幫助犯，係以行為人主觀上有幫助故意，
      客觀上有幫助行為，即對於犯罪與正犯有共同認識，而以
      幫助意思，對於正犯資以助力，但未參與實行犯罪之行為
      者而言。幫助犯之故意，除需有認識其行為足以幫助他人
      實現故意不法構成要件之「幫助故意」外，尚需具備幫助
      他人實現該特定不法構成要件之「幫助既遂故意」，惟行
      為人只要概略認識該特定犯罪之不法內涵即可，無庸過於
      瞭解正犯行為之細節或具體內容。此即學理上所謂幫助犯
      之「雙重故意」。金融帳戶乃個人理財工具，依我國現狀
      ，申設金融帳戶並無任何特殊限制，且可於不同之金融機
      構申請多數帳戶使用，是依一般人之社會通念，若見他人
      不以自己名義申請帳戶，反而收購或借用別人之金融帳戶
      以供使用，並要求提供提款卡及告知密碼，則提供金融帳
      戶者主觀上如認識該帳戶可能作為對方收受、提領特定犯
      罪所得使用，對方提領後會產生遮斷金流以逃避國家追訴
      、處罰之效果，仍基於幫助之犯意，而提供該帳戶之提款
      卡及密碼，以利洗錢實行，仍可成立一般洗錢罪之幫助犯
      （最高法院刑事大法庭108年度台上大字第3101號裁定意
      旨參照）。
　　2.經查，本件被告將其所申辦之中信銀行帳戶之存摺、提款
      卡及密碼交付與本案詐欺集團成員供作詐騙被害人財物之
      用，嗣本案詐欺集團成員實行如附表編號2所示之詐欺取
      財罪後，為掩飾、隱匿其犯罪所得財物之去向及所在，而
      令如附表編號2所示之被害人將款項轉入被告所開立之中
      信銀行帳戶，由本案詐欺集團成員前往提領犯罪所得款項
      得手，因而產生遮斷金流以逃避國家追訴、處罰之效果，
      被告所為，顯係基於幫助他人詐取財物、洗錢之犯意所為
      ，屬詐欺取財罪、洗錢罪構成要件以外之行為，應論以詐
      欺取財罪、洗錢罪之幫助犯。是核被告所為，係犯刑法第
      30條第1項前段、第339條第1項之幫助詐欺取財，及刑法
      第30條第1項前段、洗錢防制法第14條第1 項之幫助洗錢
      罪。聲請簡易判決處刑書認被告所為構成刑法第30條第1 
      項前段、第339 條第1 項之幫助詐欺取財，及洗錢防制法
      第14條第1 項之洗錢罪，容有誤會，此部分業經公訴人於
      本院準備程序時當庭及以補充理由書補充更正起訴法條，
      並經本院告以被告知悉，無礙其防禦權之行使（見本院11
      0金訴緝6卷第44頁至第45頁、第57頁），一併敘明。又被
      告以提供本件中信銀行帳戶存摺、提款卡、密碼之行為，
      幫助詐騙集團成員詐騙告訴人羅玲英之財物，同時觸犯前
      揭幫助詐欺取財罪及幫助洗錢罪，為想像競合犯，應依刑
      法第55條前段規定，從一重之幫助洗錢罪處斷。
  ㈢被告所犯上開恐嚇取財未遂與幫助洗錢2犯行間，犯意各別，
    行為互異，應予分論併罰。又被告所為如附表編號1所示之
    恐嚇取財犯行僅止於未遂，爰依刑法第25條第2 項規定，減
    輕其刑。又被告如附表編號2所為，係基於幫助之犯意而提
    供上開中信銀行帳戶之存摺、提款卡及密碼，為幫助犯，爰
    依刑法第30條第2 項之規定，按正犯之刑減輕之。另按犯洗
    錢防制法第14條、第15條之罪，在偵查或審判中自白者，減
    輕其刑，同法第16條第2 項定有明文。本件被告於本院訊問
    時，坦承有上開洗錢犯行，應認符合洗錢防制法第16條第2 
    項規定，予以減輕其刑，並遞減之。
  ㈣爰以行為人之責任為基礎，審酌被告正值青年，竟不思以正
    當途徑獲取財富，竟以恐嚇方式欲索取不法財物，致使告訴
    人鄭丞宏心生畏懼，被告所為實不可取；又被告交付金融帳
    戶予詐欺集團使用，助長詐騙財產犯罪之風氣，造成無辜民
    眾受騙而受有金錢損失，實為當今社會詐財事件發生之根源
    ，並擾亂金融交易往來秩序及社會正常交易安全甚鉅，且亦
    因被告之行為，掩飾了犯罪所得之去向，復致使執法人員難
    以追查正犯之真實身分，其所為實值非難。惟其犯後終知坦
    承犯行，態度普通，兼衡其自述國中肄業之智識程度、目前
    在監執行保安處分轉服刑中之生活狀況（見110金訴緝6卷第
    51頁），兼衡本案告訴人羅玲英遭詐騙金額，及被告始終未
    賠償告訴人羅玲英所受損害等一切情狀，分別量處如主文所
    示之刑，並諭知易科罰金及易服勞役之折算標準。
　㈤查被告既已將中信銀行之存褶、提款卡及密碼交付本案詐欺
    集團成員使用，且告訴人羅玲英所匯入之遭詐騙款項業經提
    領一空，卷內除無證據證明匯入、提領出之詐欺犯罪所得屬
    於被告外，亦乏被告已自該詐欺集團處獲有報酬（即犯罪所
    得）之事證，爰無依洗錢防制法第18條第1 項規定沒收洗錢
    罪之標的（即掩飾之特定犯罪所得財物）或依刑法第38條之
    1 第1 項前段宣告沒收犯罪所得之餘地，附此敘明。　
據上論斷，應依刑事訴訟法第452條、273條之1第1項、第299條
第1 項前段，判決如主文。
本案經檢察官廖啟村聲請簡易判決處刑，檢察官孫立婷到庭執行
職務。
中    華    民    國   110    年    12    月    23    日
                  刑事第五庭    法  官    華澹寧
以上正本證明與原本無異。　　　　　　　　　
如不服本判決應於收受送達後20日內向本院提出上訴書，並應敘
述具體理由；其未敘述上訴理由者，應於上訴期間屆滿後20日內
向本院補提理由書（均須按他造當事人之人數附繕本）「切勿逕
送上級法院」。告訴人或被害人如對於本判決不服者，應具備理
由請求檢察官上訴，其上訴期間之計算係以檢察官收受判決正本
之日期為準。
中    華    民    國   110    年    12    月    23    日
                                書記官    吳羽君
附錄本案論罪科刑法條：
洗錢防制法第2條
本法所稱洗錢，指下列行為：
一、意圖掩飾或隱匿特定犯罪所得來源，或使他人逃避刑事追訴
    ，而移轉或變更特定犯罪所得。
二、掩飾或隱匿特定犯罪所得之本質、來源、去向、所在、所有
    權、處分權或其他權益者。
三、收受、持有或使用他人之特定犯罪所得。
洗錢防制法第14條第1項
有第二條各款所列洗錢行為者，處 7 年以下有期徒刑，併科新
臺幣 5 百萬元以下罰金。
刑法第30條
幫助他人實行犯罪行為者，為幫助犯。雖他人不知幫助之情者，
亦同。
幫助犯之處罰，得按正犯之刑減輕之。
刑法第339條第1項
意圖為自己或第三人不法之所有，以詐術使人將本人或第三人之
物交付者，處 5 年以下有期徒刑、拘役或科或併科 50 萬元以
下罰金。
刑法第346條
意圖為自己或第三人不法之所有，以恐嚇使人將本人或第三人之
物交付者，處6月以上5年以下有期徒刑，得併科3萬元以下罰金
。
以前項方法得財產上不法之利益或使第三人得之者，亦同。
前二項之未遂犯罰之。

附表：
編號 犯罪時間 被害人       犯罪方法 匯款帳戶 證                    據   1 107年6月16日凌晨1時46分許 鄭丞宏 謝俊傑與不知情之吳侑誠、林育愷（所涉恐嚇取財未遂犯行部分，均經檢察官為不起訴處分確定）及真實姓名年籍不詳之男子，搭乘不知情之徐宇廷所駕駛之車牌號碼000-0000號之白牌計程車至鄭丞宏所經營、位在新竹市○○街00號1樓之「皇馬娃娃屋」店後，先令林育愷書寫其所持用之門號0000000000號行動電話號碼在紙條上，交給謝俊傑後，再由謝俊傑將紙條丟向鄭丞宏，並恫稱：「店還要不要開，這家店我們要圍，趕快撥這支電話號碼」等語，欲向鄭丞宏索取財物後旋即離開，致鄭丞宏心生畏懼，而報警究辦而不遂。嗣為警調閱附近監視器錄影畫面，而循線查獲上情。  1.證人林育愷於警詢、偵訊時之證述（見108偵3291卷第6頁第10頁、第68頁背面至第70頁正面） 2.證人吳侑誠於警詢、偵訊時之證述（見108偵3291第14頁至第15頁、第56頁至第59頁） 3.證人即告訴人鄭丞宏於警詢及偵訊時之證述（見108偵3291卷第17頁至第18頁、第70頁背面至第71頁） 4.證人即白牌計程車司機徐宇廷於警詢及偵訊時之證述（見108偵3291卷第19頁至第20頁、第70頁至第71頁） 5.警員偵查報告（見108偵3291卷第5頁） 6.林育愷所申登之門號0000000000號通聯調閱查詢單（見108偵3291卷第21頁） 7.車牌號碼000-0000號之車輛詳細資料報表（見108偵3291卷第41頁） 8.財政部北區國稅局新竹分局107年5月25日北區國稅新竹銷字第1073283315號函（見108偵3291卷第43頁至第44頁） 9.107年6月16日案發現場路口監視錄影翻拍照片及有書寫手機號碼之紙條照片（見108偵3291卷第45頁至第51頁） 10.新竹市警察局第一分局北門派出所受理刑事案件報案三聯單、受理各類案件紀錄表（見108偵3291卷第52頁至第53頁）   2 107年7月月3日下午2時許 羅玲英 某詐騙集團成員，假冒羅玲英之姪子羅世凱，於左列時間，撥打羅玲英之行動電話，取得其信任後，並以LINE通訊軟體傳送訊息，誆稱做生意急需用錢周轉，請羅玲英借款新臺幣（下同）10萬元供其周轉，致羅玲英陷於錯誤，於107年7月3日下午3時許，至彰化縣○○市○○路000號國泰世華銀行彰美分行臨櫃匯款10萬元至右列帳戶，嗣後羅玲英以臉書傳送訊息給羅世凱求證，發覺被騙，始報警處理，而循線查獲上情。 謝俊傑之中國信託銀行帳號000000000000號 1.證人即告訴人羅玲英於警詢時之證述（見108偵6647卷第11頁至第12頁） 2.中國信託商業銀行股份有限公司108年1月31日中信銀字第108224839021166號函所附帳號000000000000號之申請人基本資料及交易明細表（見108偵6647卷第2頁至第4頁） 3.羅玲英與詐騙集團成員聯絡之LINE對話紀錄截圖及通話紀錄截圖（見108偵6647卷第13頁至第20頁） 4.內政部警政署反詐騙諮詢專線紀錄表、彰化縣政府警察局彰化分局中華路派出所受理詐騙帳戶通報警示簡便格式表及金融機構聯防機制通報單（見108偵6647卷第21頁至第23頁） 5.羅玲英之國泰世華商業銀行匯出匯款憑證（見108偵6647卷第24頁） 6.彰化縣警察局彰化分局中華路派出所受理各類案件紀錄表、受理刑事案件報案三聯單（見108偵6647卷第25頁至第26頁）